Archiginnasio.0001 Archiginnasio.0001.ingest
Sezione dei manoscritti e dei rari
- 9. Documenti relativi a Paolo Veratti, 1765-1832
  - 9.22 Paolo Veratti. Miscellanea, sec. XVIII/fine e altri senza data; 1.0 folder(s) (fasc. 1 di docc. 13) (Box 11, Folder 10)
    - Ricevuta di Angelo Gonzaga rilasciata a Paolo Veratti, 1798 set. 20; 1.0 leaf/leaves (c. 1) (Box 11, Folder 10, Item 6)
    - Ricevuta di Ferdinando B[...] rilasciata a Paolo Veratti, 1798 dic. 2; 1.0 leaf/leaves (c. 1) (Box 11, Folder 10, Item 7)
    - Ricevuta di Angelo Gonzaga rilasciata a Paolo Veratti, 1798 dic. 3; 1.0 leaf/leaves (c. 1) (Box 11, Folder 10, Item 8)
    - Ricevute dell' Ufficio delle Ipoteche di Bologna rilasciata a Luigia Pelizzoni, 1816; 1.0 leaf/leaves (c. 1) (Box 11, Folder 10, Item 9)
    - Ordine stabilito dagli illustrissimi ed eccellentissimi signori deputati coll'approvazione degli illustrissimi ed eccellentissimi signori priori in occasione della Laurea da conferirsi alla signora Maria dalle Donne, s.d.; 1.0 leaf/leaves (c. 1) (Box 11, Folder 10, Item 10)
    - Dissertazione sui tumori, s.d.; 4.0 leaf/leaves (cc. 4) (Box 11, Folder 10, Item 11)
    - "Proposizioni di storia naturale", appunti per esami e lezioni, [1815]; 29.0 leaf/leaves (cc. 29) (Box 11, Folder 10, Item 12)
    - Camicia vuota, 1.0 folder(s) (Box 11, Folder 10, Item 13)
- 10. Documenti relativi a Gaetano di Paolo Veratti, 1806-1825
  In merito a Gaetano Veratti (1786 feb. 3 - 1828 mar. 14) si evince ben poco dai documenti, se non che era avvocato. Ricoprì la carica di Segretario poi di direttore provvisorio delle Poste nel Dipartimento del Reno. Morì senza figli, lasciando quali eredi i fratelli e i loro figli in linea maschile.
  Little can be found in the documents about Gaetano Veratti (3rd February 1788–14th March 1828), other than that he was a lawyer. He was secretary and then provisional director of the postal service for the Reno district. He died childless, leaving as heirs his brothers and their male descendants.
  - "Documenti risguardanti la persona di Gaetano Veratti", 1806-1825; 1.0 folder(s) (sottofasc. 1 di docc. 15) (Box 12, Folder 1, Item 1)
    - Passaporto di Gaetano Veratti, 1806; 1.0 leaf/leaves (c. 1) (Box 12, Folder 1, Item 1.01)
    - Convocazione della Commissione Cantonale di leva di Gaetano Veratti, Bologna, 1807 feb. 18; 1.0 leaf/leaves (c. 1) (Box 12, Folder 1, Item 1.02)
    - Sonetto dedicato da G.M. a Gaetano Veratti in occasione del suo addottoramento in Diritto civile e criminale nell' Università di Bologna, 1813; 1.0 Item(s) (pezzo 1 a stampa) (Box 12, Folder 1, Item 1.03)
    - Sonetto dedicato da B.P.L.T. e L.M. a Gaetano Veratti in occasione della sua laurea dottorale in ambe le leggi nell' Università di Bologna, 1813; 1.0 Item(s) (pezzo 1 a stampa) (Box 12, Folder 1, Item 1.04)
    - Sonetto di I.M. a Gaetano Veratti in occasione della sua laurea dottorale in Jus civile e criminale nell' Università di Bologna, 1813; 1.0 Item(s) (pezzo 1 a stampa) (Box 12, Folder 1, Item 1.05)
    - Lettera di trasmissione della copia autentica del decreto di nomina di Gaetano Veratti a ufficiale della Guardia Nazionale di Bologna, Bologna, [1814] apr. 11; 2.0 leaf/leaves (cc. 2) (Box 12, Folder 1, Item 1.06)
      Comunicazione del Ministro dell'Interno della nomina di Gaetano Veratti a tenente incaricato della corrispondenza della Guardia Nazionale, [1814] apr. 11, c. 1; Comunicazione del Ministro dell'Interno della nomina di Gaetano Veratti a capitano incaricato della corrispondenza della Guardia Nazionale, […], c. 1; Copia del decreto di nomina a […], [1814], c. 1.
    - Minuta di lettera di Paolo Veratti di ringraziamento per la nomina a tenente incaricato della corrispondenza della Guardia Nazionale, [1814]; 1.0 leaf/leaves (c. 1) (Box 12, Folder 1, Item 1.07)
    - Lettera di trasmissione della copia autentica del decreto di nomina di Gaetano Marchesini a ufficiale della Guardia Nazionale di Bologna, Bologna, [1814] apr. 12; 2.0 leaf/leaves (cc. 2) (Box 12, Folder 1, Item 1.08)
      Comunicazione del Ministro dell'Interno della nomina di Gaetano Marchesini a tenente nel secondo Reggimento della Guardia Nazionale di Bologna, 1814, apr. 29, c. 1; Copia del decreto di nomina a tenente, [1814], c. 1; Copia del decreto di nomina a capitano, [1814], c. 1.
    - Lettera di Giuseppe Venturoli, reggente dell' Università pontificia di Bologna, a Gaetano Veratti con la comunicazione di nomina a ripetitore della cattedra di Istituzioni criminali, Bologna, 1816 gen. 16; 2.0 leaf/leaves (cc. 2) (Box 12, Folder 1, Item 1.09)
    - Supplica di Gaetano Veratti a papa Pio VII per poter leggere e trattenere presso di sé libri proibiti, con rescritto, Bologna, 1819; 2.0 leaf/leaves (cc. 2) (Box 12, Folder 1, Item 1.10)
    - Copia di lettera del cardinale Giuseppe Spina indirizzata a Carlo Mosca, Carlo Frulli, Enrico Marconi, Paolo Costa, Liborio Veggetti, Rinaldo Bajotti, e Gaetano Veratti sulla loro proposta di aprire scuole private d'istruzione elementare, 1819 lug. 21; 1.0 leaf/leaves (c. 1) (Box 12, Folder 1, Item 1.11)
    - Minuta di lettera di Gaetano Veratti a monsignor Adriano Fiesch i, delegato apostolico a Spoleto, per poter ottenere una cattedra di giurisprudenza, 1819 ago. 25; 1.0 leaf/leaves (c. 1) (Box 12, Folder 1, Item 1.12)
    - Lettera di G. Golfieri a Gaetano Veratti, [ Bologna, 1823] nov. 27; 1.0 leaf/leaves (c. 1) (Box 12, Folder 1, Item 1.13)
    - Minuta di lettera di Gaetano Veratti a monsignor Adriano Fieschi, delegato apostolico a Perugia, per poter ottenere una cattedra di giurisprudenza, 1824 ott. [9]; 1.0 leaf/leaves (c. 1) (Box 12, Folder 1, Item 1.14)
    - Lettera di Antonio Gherardi a Gaetano Veratti, [ Bologna], 1825 giu. 7; 2.0 leaf/leaves (cc. 2) (Box 12, Folder 1, Item 1.15)
  - Carteggio di Gaetano Veratti con la Direzione delle Poste nel Dipartimento del Reno, 1806-1815 e altro senza data; 1.0 folder(s) (sottofasc. 1 di docc. 21) (Box 12, Folder 1, Item 2)
    Il sottofascicolo reca il titolo originale "Affari miei".
    The subfolder has the original title "My business".
    - Lettera di Gaetano Marchesini, direttore generale delle poste del Dipartimento del Reno a Gaetano Veratti, Bologna, 1806 dic. 16; 1.0 leaf/leaves (c. 1) (Box 12, Folder 1, Item 2.01)
    - Minuta di lettera di Gaetano Veratti al direttore generale delle poste, [1809]; 1.0 leaf/leaves (c. 1) (Box 12, Folder 1, Item 2.02)
    - Minuta di lettera di Gaetano Veratti al direttore generale delle poste, [1809]; 1.0 leaf/leaves (c. 1) (Box 12, Folder 1, Item 2.03)
    - Lettera di Gaetano Marchesini, direttore generale delle poste del Dipartimento del Reno a Gaetano Veratti, Bologna, 1809 giu. [...]; 1.0 leaf/leaves (c. 1) (Box 12, Folder 1, Item 2.04)
    - Minuta di lettera di Gaetano Veratti alla [ Direzione delle poste del Dipartimento del Reno], [1810]; 1.0 leaf/leaves (c. 1) (Box 12, Folder 1, Item 2.05)
    - Minuta di lettera di Gaetano Veratti al direttore delle poste del Dipartimento del Reno, 1810 mag. 16; 1.0 leaf/leaves (c. 1) (Box 12, Folder 1, Item 2.06)
    - Minuta di lettera di Gaetano Veratti al direttore delle poste del Dipartimento del Reno, 1810 ott. [19]; 1.0 leaf/leaves (c. 1) (Box 12, Folder 1, Item 2.07)
    - Minuta di lettera di Gaetano Veratti al direttore delle poste del Dipartimento del Reno, 1810 nov. 29; 1.0 leaf/leaves (c. 1) (Box 12, Folder 1, Item 2.08)
    - Lettera di Gaetano Marchesini, direttore delle poste, a Gaetano Veratti, Bologna, 1814 apr. [...]; 2.0 leaf/leaves (cc. 2) (Box 12, Folder 1, Item 2.09)
    - Minuta di lettera di Gaetano Veratti, [1814]; 1.0 leaf/leaves (c. 1) (Box 12, Folder 1, Item 2.10)
    - Minuta di lettera di Gaetano Veratti, [1814]; 1.0 leaf/leaves (c. 1) (Box 12, Folder 1, Item 2.11)
    - Lettera della Prefettura dipartimentale del Reno al Direttore dipartimentale delle poste, Bologna, 1814 [...]; 2.0 leaf/leaves (cc. 2) (Box 12, Folder 1, Item 2.12)
    - Minuta di lettera di Gaetano Veratti, s.d.; 1.0 leaf/leaves (c. 1) (Box 12, Folder 1, Item 2.13)
    - Lettera di Gaetano Marchesini, direttore dipartimentale delle poste del Reno, a Gaetano Veratti, [1814]; 2.0 leaf/leaves (cc. 2) (Box 12, Folder 1, Item 2.14)
    - Minuta di lettera di Gaetano Veratti, [1814]; 2.0 leaf/leaves (cc. 2) (Box 12, Folder 1, Item 2.15)
    - Comunicazione a Gaetano Marchesini della nomina a ispettore delle poste, Bologna, 1814 [apr.]; 2.0 leaf/leaves (cc. 2) (Box 12, Folder 1, Item 2.16)
      Comunicazione del Ministro dell'Interno a Gaetano Marchesini della nomina a ispettore generale delle poste, [ Bologna, 1814], cc. 2; Decreto di nomina, [1814], cc. 2.
    - Lettera di Gaetano Marchesini, ispettore generale delle poste, a Gaetano Veratti, Bologna, 1815 apr. 9; 2.0 leaf/leaves (cc. 2) (Box 12, Folder 1, Item 2.17)
    - Lettera di Gaetano Marchesini, direttore generale delle poste, a Gaetano Veratti, Bologna, 1815 apr. 10; 2.0 leaf/leaves (cc. 2) (Box 12, Folder 1, Item 2.18)
    - Lettera di Gaetano Marchesini, direttore generale delle poste, ai signori impiegati presso la Direzione dipartimentale delle poste del Reno, Bologna, [1815 apr.]; 1.0 leaf/leaves (c. 1) (Box 12, Folder 1, Item 2.19)
    - Minuta di lettera di Gaetano Veratti al direttore generale della poste, s.d.; 2.0 leaf/leaves (cc. 2) (Box 12, Folder 1, Item 2.20)
    - Minuta di lettera di Gaetano Veratti, s.d.; 2.0 leaf/leaves (cc. 2) (Box 12, Folder 1, Item 2.21)
  - "Conti con mio padre ed affari di famiglia", 1819-1820; 1.0 folder(s) (sottofasc. 1 di docc. 2) (Box 12, Folder 1, Item 3)
    - "Inventario degli effetti di ragione dell'avvocato Gaetano Veratti", s.d.; 4.0 leaf/leaves (cc. 4) (Box 12, Folder 1, Item 3.1)
    - "Strazzetto giornale di cassa", 1820; 7.0 leaf/leaves (cc. 7) (Box 12, Folder 1, Item 3.2)
- 11. Documenti relativi a Francesco di Paolo Veratti, 1830
  In merito a Francesco Veratti (1788-1831), secondogenito di Paolo, sposato con Adelaide Marchesini da cui ebbe due figli, Giuseppe e Leonida, è presente un unico documento, una dichiarazione d’amore di un certo Giuseppe Pironi per Margherita Veratti, indirizzata a Francesco in quanto tutore della ragazza, essendo il padre Giuseppe Veratti morto prematuramente.
  Only one of the documents refers to Francesco Veratti (1788-1831), Paolo’s third son, married to Adelaide Marchesini, who bore him two sons, Giuseppe and Leonida. It is a declaration by a certain Giuseppe Pironi of his love for Margherita Veratti, addressed to Francesco inasmuch as he was the young lady's guardian since her father, Giuseppe Veratti, had died prematurely.
  - Dichiarazione d'amore di Giuseppe Pironi per Margherita Veratti, 1830 apr. 3; 1.0 leaf/leaves (c. 1) (Box 12, Folder 2, Item 1)
- 12. Miscellanea, 1712-sec. XVIII
  È stato qui collocato materiale che non è stato possibile ricondurre con certezza a nessuno dei componenti delle famiglie Bassi e Veratti o ad alcuno degli argomenti individuati. Si tratta di documenti relativi allo scienziato Giacomo Bartolomeo Beccari (1682-1766), a Luigi Galvani (una supplica e l’albero genealogico di Giacomo Filippo Antonio Galvani) e di una raccolta di composizioni poetiche, di argomento vario, non direttamente collegate a Laura Bassi, ma forse scritte per lei, o da lei possedute e raccolte, in quanto un argomento ricorrente è la donna.
  Papers that could not be traced back with certainty to a specific member of the Bassi or the Veratti or to any identified category are collected here. They include documents concerning the scientist Giacomo Bartolomeo Beccari (1682-1766) and Luigi Galvani (an appeal and a genealogy by Giacomo Filippo Antonio Galvani), as well as a diverse collection of poems not necessarily realated to Laura Bassi, although possibly dedicated to her or collected by her in her lifetime, since a recurring theme in the works is women.
  - Carteggio di Giacomo Bartolomeo Beccari, 1712, 1735; 1.0 folder(s) (fasc. 1 di docc. 2) (Box 12, Folder 3)
    - Lettera di Antonio Leprotti a Giacomo Bartolomeo Beccari, Rimini, 1712 feb. 3; 2.0 leaf/leaves (cc. 2) (Box 12, Folder 3, Item 1)
    - Lettera di E[ustachio] Manfredi a Giacomo Bartolomeo Beccari, [ Bologna], 1735 ott. 21; 1.0 leaf/leaves (c. 1) (Box 12, Folder 3, Item 2)
      Ritratto di Eustachio Manfredi, disegno a matita, c. 1.
  - "... del medicinale dell'anno 1768", 1.0 Item(s) (reg. 1 mutilo di cc. 4) (Box 12, Folder 4)
  - Supplica di Luigi Galvani al Senato di Bologna con rescritto, 1786 mar. 27; 1.0 folder(s) (fasc. 1 di cc. 2) (Box 12, Folder 5)
    Notizie sulla discendenza di Giacomo Filippo Antonio Galvan i capostipite, sec. XIX, cc. 6.
  - "Sig. Benelli. Copia lettere", 1793 set. 17-1796 nov. 30; 1.0 folder(s) (vol. 1 di cc. 120) (Box 12, Folder 6)
    Lettera di Francesco Saverio Bavari a Lodovico Benelli 1796 set. 7, cc. 2; Nota di materiale per i fratelli Benelli, s.d., cc. 2.
    Le cc. 117-120 sono aggiunte.
    Leaves 117-120 are added.
  - "Miscellanea senza interesse per le notizie della Laura Bassi e dei Verati. Son poesie di diversi sopra vari argomenti", sec. XVIII; 1.0 folder(s) (fasc. 1 di pezzi 92) (Box 12, Folder 7)
    Si tratta in gran parte di composizioni poetiche, di argomento vario, spesso senza autore. Argomento ricorrente è la donna. La camicia del fascicolo, da cui é tratto il titolo, è del sec. XIX/fine-sec. XX. Molto probabilmente si tratta di pezzi della donazione di Arturo Gozzi del 1905, collocati in questo fondo da antichi ordinatori.
    These documents are primarily poems on various subjects, often anonymous. A recurring theme is women. The file folder, from which the title is derived, dates from the late 19th-early 20th Century and probably was part of the 1905 Arturo Gozzi donation; early archivists put it in this box.